【裁判字號】    98,上訴,663
【裁判日期】    980707
【裁判案由】    毒品危害防制條例
【裁判全文】
臺灣高等法院高雄分院刑事判決         98年度上訴字第663號
上  訴  人  臺灣高雄地方法院檢察署檢察官
上  訴  人
即  被  告  甲○○
選任辯護人  沈志祥律師
上列上訴人等因被告違反毒品危害防制條例案件，不服臺灣高雄
地方法院97年度訴字第1761號中華民國98年4 月15日第一審判決
（起訴案號：臺灣高雄地方法院檢察署97年度偵字第20843 號）
，提起上訴，本院判決如下：
     主  文
上訴駁回。
     事  實
一、甲○○與名籍不詳綽號「財仔」之成年男子，均明知海洛因
    係毒品危害防制條例第2 條第2 項第1 款所列之第一級毒品
    ，不得非法販賣及持有。緣丙○○於民國97年7 月27日上午
    11時40分許，因施用海洛因為警查獲，而供出自同年3 月起
    即向「財仔」以0000000000號行動電話為聯絡方式購買海洛
    因，在警方授意下，以丙○○所使用之0000000000號行動電
    話撥打「財仔」0000000000號行動電話，佯稱欲購買新臺幣
    （下同）1 萬3000元之海洛因1 包，經「財仔」應允，且與
    丙○○約在高雄縣林園鄉建佑醫院停車場交易，甲○○與「
    財仔」二人，竟共同意圖營利，基於販賣第一級毒品海洛因
    牟利之犯意聯絡，由「財仔」將海洛因1 包（淨重1.54公克
    ，空包裝重0.31公克，純質淨重0.84公克）置於香菸盒內交
    予甲○○，指示其前往約定地點交付予丙○○，並收取1 萬
    3000元之現金，嗣甲○○於同日下午1 時40分許，騎乘車牌
    號碼189-QEU 號機車，攜帶上開海洛因至上開停車場前，正
    準備交付海洛因予丙○○時，即為預先埋伏之員警當場查獲
    而不遂，並自甲○○身上扣得上開尚未交付之海洛因1 包。
二、案經臺南縣警察局新營分局報請臺灣高雄地方法院檢察署檢
    察官偵查起訴。
    理  由
一、證據能力部分
  (一)按被告以外之人於檢察事務官、司法警察官或司法警察調查
    中所為之陳述，與審判中不符時，其先前之陳述具有較可信
    之特別情況，且為證明犯罪事實存否所必要者，得為證據，
    刑事訴訟法第159 條之2 定有明文。是依本條規定，被告以
    外之人於檢察事務官、司法警察（官）調查時所為之陳述，
    屬傳聞證據，依同法第159 條第1 項規定，本無證據能力，
    必具備「可信性」及「必要性」二要件，始例外得適用上開
    第159 條之2 規定，認有證據能力，而得採為證據。此之「
    必要性」要件，必須該陳述之重要待證事實部分，與審判中
    之陳述有所不符，包括審判中改稱忘記、不知道等雖非完全
    相異，但實質內容已有不符者在內，且該審判外之陳述，必
    為證明犯罪之待證事實存在或不存在所不可或缺，二者兼備
    ，始足當之。故此所謂「為證明犯罪事實存否所必要者」，
    既必須達不可或缺之程度，自係指就具體個案案情及相關卷
    證判斷，為發現實質真實目的，認為除該項審判外之陳述外
    ，已無從再就同一供述者取得與其上開審判外陳述相同供述
    內容，倘以其他證據代替，亦無從達到同一目的之情形而言
    （最高法院95年度台上字第4414號判決意旨參照）。本件證
    人丙○○、丁○○前於警詢中指陳被告涉有販賣第一級毒品
    犯行之陳述，均屬被告以外之人於審判外之陳述，屬傳聞證
    據，而被告之選任辯護人於本院行準備程序時已就上開供述
    之證據能力提出爭執，茲就上開供述之證據能力認定如下：
  1.證人丁○○於警詢中所為證述，與其於原審審理中所為陳述
    不符，有上揭筆錄可稽。惟證人丁○○警詢時距案發時間較
    為接近，且與被告並無仇隙，就買受毒品之次數及方法均能
    明確說明，客觀上該警詢筆錄應具「可信性」；又證人丁○○雖於檢察官訊問時具結後而為證述，惟所證內容與偵查內
    容並非完全一致，且依法上開警詢及偵查筆錄性質上均屬傳
    聞證據，難認證人丁○○於警詢中之陳述，不符「必要性」
    之要件，依刑事訴訟法第159 條之2 之規定，其於警詢中所
    為之陳述，非無證據能力。
  2.證人丙○○於警詢中之陳述，與原審審理中到庭具結所證之
    內容，大致相符，故證人丙○○於警詢時之陳述，不具「必
    要性」，應無證據能力。
  (二)按被告以外之人於偵查中向檢察官所為陳述，除顯有不可信
    之情況者外，得為證據，刑事訴訟法第159 條之1 第2 項定
    有明文。查證人丙○○、丁○○於偵查中以證人身分具結後
    之陳述，因檢察官代表國家偵查犯罪、實施公訴，依法有訊
    問證人之權，檢察官偵查中向被告以外之人所取得之陳述，
    原則上均能遵守法律規定，不致違法取供，其可信度極高，
    依前開之規定，證人丙○○、丁○○於偵查中之證言，自均
    具有證據能力。
  (三)被告以外之人於審判外之陳述，雖不符前4 條之規定，而經
    當事人於審判程序同意作為證據，法院審酌該言詞陳述或書
    面陳述作成時之情況，認為適當者，亦得作為證據，刑事訴
    訟法第159 條之5 第1 項定有明文。本件除被告對證人丙○○、丁○○於警詢中及偵查中之證述，均否認證據能力外，
    被告、辯護人及檢察官均對本院所引用下列證據，均同意作
    為本案證據使用，本院審酌各該證據作成之情況，並無不法
    取供等非任意性情況，認為適當，爰依上開規定作為證據。
二、得心證之理由：
  (一)證人丙○○於97年7 月27日11時20分許，在台南縣新營市○○○街與民族路口，因施用毒品為警查獲，為配合警方追查
    海洛因來源，並供出海洛因係由「財仔」之成年男子所提供
    ，乃以其所使用之0000000000號行動電話撥打0000000000號
    行動電話予「財仔」，佯稱欲購買1 萬3000元之海洛因，並
    約定在高雄縣林園鄉○○○路360 號建佑醫院停車場內交易
    ，嗣被告騎乘車牌號碼189-QEU 號機車攜帶上海洛因至該處
    ，尚未交付予買受人丙○○收受時，即為警當場查獲，並自
    甲○○身上扣得海洛因1 包等情，
  1.業據證人丙○○於偵查中及原審審理時證稱：我於97年7 月
    27日上午11時40分因吸毒被警查獲後，供出同年3 月起就向
    「財仔」購買海洛因，警察要我以電話向「財仔」聯絡購買
    1 萬3000元之海洛因，嗣前往高雄縣林園鄉林園建佑醫院旁
    交易，到達交易地點後，是被告甲○○騎乘機車送海洛因交
    付給我等情（偵卷第29-30 頁、54頁；原審卷第106 、109
    頁）。
  2.核與證人即查獲員警乙○○於原審審理時結證稱：我們是在
    台南縣新營市先查獲丙○○，經丙○○表示海洛因來源，是
    在高雄縣林園鄉買的，並同意帶我們去找販賣毒品的上游，
    由丙○○在派出所當場以0000000000號行動電話，撥打0000
    000000號行動電話，購買海洛因，嗣約定在醫院停車場交易
    ，到達現場後，被告騎機車慢慢進入停車場，靠近丙○○的
    車敲玻璃，經丙○○示意後，我們就上前將被告逮捕，並在
    香菸盒內查獲海洛因等語相符（原審卷第65-67 頁）。
  3.復有搜索扣押筆錄、扣押物品目錄表、照片4 幀、職務報告
    表及證人丙○○所使用0000000000號行動電話與「財仔」00
    00000000號行動電話於97年7 月27日相互聯繫之雙向通聯紀
    錄在卷可參（警卷1 第13-16 頁、19-20 、29-30 頁；偵卷
    第83-85 頁），並有在被告身上查扣之白粉1 包可憑。而該
    查扣之白粉，經送請法務部調查局鑑驗結果，確含有第一級
    毒品海洛因成分（淨重1.54公克，空包裝重0.31公克，純度
    54.43 ％，純質淨重0.84公克），有該局97年8 月28日調科
    壹字第09723035040 號鑑定通知書在卷可考（偵卷第60頁）
    。
  4.即被告亦於原審中供稱：係經由他人之指示將香菸盒內裝有
    之海洛因1 包，送往高雄縣林園鄉建佑醫院停車場前交予丙○○，並收取1 萬3000元，遂前往約定地點，經埋伏該處之
    警員在其身上扣得第一級毒品毒品海洛因1 包等語（原審卷
    第116-117 頁），核與上開證據相符，則被告之自白即與事
    實相符。
  (二)查販賣海洛因之罪責甚重，且政府取締甚嚴，苟「財仔」無
    販賣牟利之意圖，衡情當無甘冒被取締判處重刑之危險，而
    販賣海洛因予丙○○，「財仔」之人有營利之意圖甚明，被
    告明知其情，仍允為上開交付海洛因之販賣第一級毒品之構
    成要件行為，其與「財仔」之間，確係基於販賣第一級毒品
    海洛因以營利為目的甚明。
  (三)被告雖辯稱：本案是證人戊○○委託我至查獲地點交付海洛
    因給丙○○云云。然查：證人戊○○並未委託被告將海洛因
    送至查獲地點等情，業經證人戊○○於偵查中及原審審理中
    證述無訛（偵卷第123 頁；原審卷第69頁），被告辯稱是受
    證人戊○○委託持送海洛因云云，難予採信。
  (四)辯護人於原審及本院審理時主張：丙○○於97年7 月27日撥
    打電話向「財仔」購買海洛因，係出於警察之陷害教唆云云
    。
  1.按所謂「陷害教唆」者，係指行為人原不具犯罪之故意，純
    因司法警察之設計教唆，始萌生犯意，而實施犯罪構成要件
    之行為而言。因係以引誘或教唆犯罪之不正當手段，使原無
    犯罪故意之人萌生犯意而實施犯罪行為，再蒐集犯罪證據，
    而予以逮捕偵辦，手段顯然違反憲法對於基本人權之保障，
    且已逾越偵查犯罪之必要程度，對於公共利益之維護並無意
    義，因此所取得之證據資料，應不具有證據能力。至刑事偵
    查技術上所謂之「釣魚」者，則指對於原已犯罪或具有犯罪
    故意之人，以設計引誘之方式，使其暴露犯罪事證，而加以
    逮捕或偵辦者而言。「釣魚」純屬偵查犯罪技巧之範疇，並
    未違反憲法對於基本人權之保障，且於公共利益之維護有其
    必要性存在，故依「釣魚」方式所蒐集之證據資料，非無證
    據能力（最高法院93年度臺上字第1868號判決意旨參照）。
  2.查丙○○在為警查獲前，自97年3 月起即向「財仔」購買海
    洛因，為證人丙○○證述明確。而本件係於97年7 月27日上
    午11時40分許，丙○○因施用海洛案件為警查獲，向警方供
    出毒品來源為「財仔」，並同意配合警方查緝，而經警授意
    以行動電話撥打「財仔」之行動電話聯絡「財仔」，佯稱欲
    購買毒品，再與員警至約定之高雄縣林園鄉○○○路360 號
    建佑醫院停車場內交貨，均如上述。本件「財仔」之人於接
    獲購毒者丙○○之電話後，旋即交代有犯意聯絡之被告，攜
    帶所訂購之毒品海洛因1 包至約定之交易地點交貨，若非「
    財仔」之人」先前已有販毒之行為，當不至此。雖丙○○係
    在配合警方偵查之情形下，向「財仔」佯稱欲購買毒品，而
    無實際購買之真意，惟「財仔」前已有販賣海洛因予丙○○
    之行為，故「財仔」與丙○○聯絡前，顯然原即有販賣海洛
    因之故意，是其並非因員警安排丙○○提供海洛因交易之機
    會，始形成販賣海洛因之犯意，要與行為人原無犯罪之故意
    ，僅因遭受「陷害教唆」始為之者，迥然有別，參諸前揭說
    明，本件尚非「陷害教唆」之情形，應屬「釣魚」之合法偵
    查作為，辯護人容有誤會。
  (五)綜上所述，被告共同販賣第一級毒品未遂之犯行明確，應依
    法論科。
三、論罪科刑部分：
  (一)按海洛因為毒品危害防制條例第2 條第2 項第1 款所規定之
    第一級毒品，不得非法販賣、持有；次按施用毒品者，配合
    警方向被告偽稱欲購買海洛因，實際上其雖無購買毒品之真
    意，惟被告與之聯絡後，既已依約攜帶毒品前往交易，其即
    有販賣毒品之故意，並已著手販賣毒品之行為，僅因購毒者
    無購買之真意，致未完成販賣該毒品之行為，惟仍應構成販
    賣毒品未遂罪（最高法院85年度第4 次刑事庭會議決議、90
    年臺上字第4237號判決意旨參考）。本案丙○○撥打電話向
    「財仔」佯稱欲購買海洛因，而經「財仔」應允後，二人推
    由被告送貨，此乃因證人丙○○為配合警方辦案之故，是丙○○此次交易本無實際購買毒品之真意，惟被告已著手實施
    販賣毒品之行為，惟因故未完成交付毒品之行為而不遂，已
    如前述。核被告所為，係犯毒品危害防制條例第4 條第6 項
    、第1 項之販賣第一級毒品未遂罪。被告持有第一級毒品之
    低度行為，為其販賣之高度行為所吸收，不另論罪。被告與
    「財仔」間，有犯意聯絡及行為分擔，為共同正犯。被告已
    著手販毒之行為，惟未完成交付海洛因予買主丙○○，應依
    刑法第25條第2 項未遂犯之規定，減輕其刑。
  (二)又考量被告係聽從「財仔」之指示持送海洛因予買主，惟前
    後僅1 次，數量僅1 包，重量微少（淨重1.54公克，純質淨
    重0.84公克），要與一般大盤毒梟販毒之情節迥異，而販賣
    第一級毒品之法定本刑為死刑或無期徒刑，經依未遂犯規定
    減刑後，法定本刑仍為無期徒刑或20年以下15年以上有期徒
    刑，倘科以減刑後之法定最輕本刑有期徒刑15年，依一般社
    會法律情感，仍嫌情輕法重，客觀上非無值得憫恕之處，爰
    依刑法第59條規定，減輕其刑，並遞減輕之。
  (三)原審認被告罪證明確，因而適用毒品危害防制條例第4 條第
    6 項、第1 項、第18條第1 項前段，刑法第11條、第28條、
    第25條第2 項、第59條之規定，並審酌被告並非居於主導犯
    罪之地位，且該次販賣海洛因係丙○○在員警授意下向「財
    仔」佯稱購買，不可能交易成功，被告實際上亦未獲利等其
    他一切情狀，量處有期徒刑7 年6 月，並敘明扣案之白色粉
    末1 包（淨重1.54公克，空包裝重0.31公克，純度54.43 ％
    ，純質淨重0.84公克），經鑑定結果含有海洛因成分，係第
    一級毒品，其包裝均因包覆海洛因而留有殘渣，衡情已與毒
    品難以完全剝離，依同條例第18條第1 項前段，不論屬於犯
    人與否，均沒收銷燬之，至鑑驗耗損之毒品因已滅失，自無
    庸宣告沒收銷燬。至於共犯「財仔」持用之0000000000號行
    動電話，並未扣案，卷內並無證據證明該支行動電話或SIM
    卡屬於被告或為「財仔」所有；另本案交易時扣案毒品雖裝
    於香菸盒內，然該香菸盒亦未經扣案，為免日後執行困難，
    均不併為沒收之諭知。核其認事用法，並無不合，量刑亦屬
    允當。被告上訴意旨否認犯罪，並無理由，應予駁回。
  (五)本件被告行為（97年7 月27日）後，同條例第4 第1 項之販
    賣第一級毒品罪，業於98年5 月20日修正公布，修正前之法
    定刑其中關於併科罰金部分，原規定為「得併科新台幣1000
    萬元以下罰金」，修正後則為「得併科新台幣2000萬元以下
    罰金」，原應為新舊法之比較適用，惟該次修正條文，涉及
    多項授權法規之修正及訂定，須有一定施行日期，以完備相
    關法令修訂及行政作業程序，其主管機關法務部立法原意亦
    認為本次修正條文應回歸同條例第36條規定，自公布後6 個
    月施行，是上開修正條文尚未發生效力（台灣高等法院98年
    6 月12日第3 次刑事庭庭長法律研討會、台灣高等法院暨所
    屬法院98年6 月18日因應新修正毒品危害防制條例施行法法
    律問題研討會結論參考），爰不作新舊法比較，併此敘明。
四、無罪部分
  (一)公訴意旨另以：被告甲○○與「財仔」，竟共同基於販賣海
    洛因之犯意聯絡，由「財仔」以0000000000號行動電話作為
    販毒聯絡之工具，待購毒者撥打上開行動電話購買毒品海洛
    因時，「財仔」先與購毒者在電話中談妥交易海洛因之數量
    、價格及交付海洛因之地點，甲○○則負責將海洛因送至約
    定地點交付予購毒之人，並收取價金，先後分別販賣海洛因
    丙○○、丁○○（各次犯罪時間、地點及次數均詳如附表所
    示），因認被告此部分亦涉犯毒品危害防制條例第4 條第1
    項之販賣第一級毒品罪嫌。
  (二)
  1.按犯罪事實應依證據認定之，無證據不得認定犯罪事實；不
    能證明被告犯罪者，應諭知無罪之判決，刑事訴訟法第154
    條第2 項、第301 第1 項分別定有明文。次按認定不利於被
    告之證據須依積極證據，苟積極證據不足為不利於被告事實
    之認定，即應為有利被告之認定，更不必有何有利之證據；
    又犯罪事實之認定，應憑證據，如無相當之證據，或證據不
    足以證明，自不得以推測或擬制之方法，以為裁判之基礎（
    最高法院30年上字第816 號判例、40年台上字第86號判例可
    資參照）。又認定犯罪事實所憑之證據，雖不以直接證據為
    限，間接證據亦包括在內，但無論其為直接或間接證據，其
    為訴訟上之證據，必須達於一般人均可得確信其為真實之程
    度，而無合理之懷疑存在時，始得據為被告有罪之認定，倘
    若犯罪事實之證明尚未達此一程度，仍有合理之懷疑存在，
    審理事實之法院即應盡職權調查證據，澄清此項合理之懷疑
    ，使之達於可得確信之程度，方為適法，否則仍不能遽為被
    告有罪之判斷（最高法院76年臺上字第4986號判例意旨可資
    參照）。又檢察官對於起訴之犯罪事實，應負提出證據及說
    服之實質舉證責任，倘其所提出之證據，不足為被告有罪之
    積極證明，或其指出證明之方法，無從說服法院以形成被告
    有罪之心證，基於無罪推定之原則，自應為被告無罪判決之
    諭知，最高法院92年臺上字第128 號判例亦已明揭其旨。
  2.又按施用毒品者，其所稱向某人購買之供述，須補強證據以
    擔保其供述之真實性。良以施用毒品者其供述之憑信性本不
    及於一般人，況施用毒品者其供出來源，因而破獲者，法律
    復規定得減輕其刑，其有為偵查機關誘導、或為邀輕典而為
    不實之陳述之可能，其供述之真實性自有合理之懷疑。是施
    用毒品者關於其向某人購買毒品之供述，必須補強證據佐證
    ，以擔保其供述之真實性，俾貫徹刑事訴訟無罪推定及嚴格
    證明之基本原則。而所謂補強證據，係指毒品購買者之供述
    縱使並無瑕疵，仍須補強證據佐證而言，以擔保其供述之真
    實性。該補強證據，必須與施用毒品者關於相關毒品交易之
    供述，具有相當程度之關聯性，且足使一般人對於施用毒品
    者之供述無合理之懷疑存在，而得確信其為真實，始足當之
    。若毒品購買者之供述證據，本身已有重大瑕疵，依嚴格證
    明之法則，苟已無法憑為犯罪事實之認定時，自無再論補強
    證據之必要，其理甚明（最高法院96年度台上字第1993號判
    決意旨參照）。次按毒品交易之買賣雙方，乃具有對向性之
    關係，為避免犯販賣、轉讓、施用、持有毒品等罪者嫁禍他
    人而虛偽陳述其毒品來源，俾圖藉毒品危害防制條例第十七
    條規定減輕其刑，其自白之憑信性即比一般無利害關係之證
    人所為之證述較為薄弱，為擔保其陳述之真實性，以避免為
    邀寬典而為損人利己之不實陳述，是其陳述是否與事實相符
    ，仍應調查其他證據以資審認，必達於一般之人均不致有所
    懷疑，而得確信其為真實之程度者，始得採為被告有罪之認
    定（最高法院97年度台上字第1705號判決日參考）。
  (三)本件公訴人認被告涉有此部分販賣第一級毒品罪罪嫌，無非
    以：(一)證人丙○○、丁○○於警詢及偵查中之證述，(二)行動
    電話門號0000000000、0000000000、0000000000號之雙向通
    聯紀錄，(三)巨蛋超商之照片2 張為其主要論據。惟訊據被告
    堅決否認有上開販賣第一級毒品之犯行，辯稱：我沒有於附
    表所示時間交付海洛因予丙○○及丁○○等語。經查：
  1.被告販賣第一級毒品海洛因予證人丙○○部分：
  (1)證人丙○○於97年7 月28日偵查中供稱：我於97年3 、4 月
    間起，以我的行動電話或公用電話撥打0000000000號行動電
    話，向「財仔」購買海洛因約10次左右，大部分約定在高雄
    縣林園鄉交貨，有2 、3 個不同之人來送貨，其中被告甲○○曾送貨給我，包括今天被警方查獲是第3 次；被告甲○○
    其他2 次送貨時間，是在一個月前左右晚上8 、9 點左右，
    2 次取貨地點均是林園國小旁邊，該2 次均購買1 萬元（重
    量約4 、5 分）之海洛因，我到達林園鄉後，我再打電話給
    對方，對方會跟我說馬上到，被告甲○○乘騎機車前來交貨
    云云（偵卷第27-28 頁）；於97年8 月25日偵查中證稱：我
    曾撥打0000000000號行動電話購買海洛因，而由被告甲○○
    送海洛因給我，連同97年7 月27日下午1 時40分許，被警查
    獲，共有3 次；其他2 次是我分別於97年6 月底之8 、9 時
    許、97年7 月中旬之某日晚上9 時許，均以0000000000號行
    動電話撥打0000000000號行動電話購買1 萬3000元之半錢海
    洛因，等我到達林園後，再撥打該電話與對方聯絡，對方要
    我在林園國小旁邊的超商等，我到達該超商後，又撥打前開
    電話說我到了，對方要我在該處等，約10分鐘後，被告甲○○便騎乘機車拿半錢的海洛因給我，我則交付1 萬3000元給
    被告甲○○云云（偵卷第54- 55頁）；於原審審理中證述：
    我於97年6 月下旬某2 日，以0000000000號行動電話撥打00
    00000000號行動電話給「財仔」購買1 萬元之半錢海洛因，
    該2 次交付給我海洛因給我的人，是當天被警察抓到的人，
    因此，被告甲○○曾騎機車至巨蛋超商前交付海洛因2 次給
    我，並均收取1 萬元，我拿到毒品就立刻走了云云（原審卷
    第105-107 頁），則證人丙○○所稱被告交付海洛因之時間
    、金額、交付地點等攸關被告是否有交付海洛因及收取金錢
    之重要待證事項，於偵查及原審中前後陳述已有不一，顯有
    瑕疵可指，尚難遽信為真實。
  (2)此外，警方並未當場查獲被告有此部分交付毒品之行為，亦
    無此部分相關證物扣案，公訴人復未提出其他積極證據證明
    被告確有上開販賣海洛因予丙○○之事實。
  2.被告販賣第一級毒品海洛因予丁○○部分：
  (1)證人丁○○於97年10月18日警詢時證稱：我確定戊○○、甲○○2 人就是出面拿海洛因賣給我之人無誤，他們2 人撥打
    0000000000號電話連絡交易後，其中1 人就前往約定地點販
    售海洛因給我，每次我皆買500 元，戊○○出面交易的有4
    次，甲○○出面交易的約6 次（偵卷第102 頁）；於97年11
    月7 日警詢時證稱：甲○○在巨蛋超商販售海洛因6 、7 次
    左右給我，沒有在其他地方交易；戊○○在港埔海邊販賣海
    洛因5 、6 次左右給我；與其2 人之交易時間約在97年5 、
    6 月左右云云（警卷第29頁）；97年10月8 日偵查中先證稱
    ：我在距今4 個月前曾撥打0000000000號行動電話向對方購
    買500 元海洛因，約10次，分別由被告甲○○、戊○○，乘
    騎機車將海洛因送來給我，並向我收取500 元，在此之前是
    由不同的男子交毒品給我的，至於戊○○、甲○○分別拿海
    洛因給我的次數，我記不清楚等語（偵卷第107 頁）；嗣改
    稱：「（警詢時稱戊○○出面與你交易海洛因約4 次，甲○○則出面交易過約6 次，所述是否屬實？）是，屬實，我確
    定。我撥打該門號購買海洛因次數是10幾次才對，只是該2
    人送海洛因給的次數約10次。是由接聽上開門號電話之人，
    在電話中與我約定交毒品海洛因的地點，其中由戊○○拿海
    洛因給我時，大部分約在港嘴村海邊之涼亭附近。被告甲○○拿海洛因給我時，大部分都是約在林園鄉源昌釣蝦場的巨
    蛋超商。」云云（偵卷第107 頁）；於原審審理中證述：我
    於97年6 月間以0000000000號行動電話撥打0000000000號行
    動電話，向「財仔」購買500 元之海洛因，約10次，交付毒
    品之人並非同1 人，共有2 人，交易地點並非每次均在林園
    鄉的巨蛋超商，僅有1 、2 次，不知何人交付毒品給我，其
    餘是在林園鄉港嘴村海邊附近涼亭，由戊○○出面交易交付
    毒品給我；因交付毒品之人很瘦，經我當庭指認，不太像被
    告云云（原審卷第100-104 頁）。準此，證人丁○○除戊○○外，就其他交付毒品之人是否為本案被告、被告交付毒品
    之次數、交付毒品之地點等重要事項，前後證述迥異，存有
    重大瑕疵，且僅泛稱被告曾交付毒品之次數，未能明確證述
    時間，依上開說明，自難僅憑丁○○於偵查中所述，即遽為
    不利於被告之認定。
  (2)此外，本案除證人丁○○於警詢、偵查及原審中所為前後不
    一致之證述外，警方並未當場查獲被告有此部分販賣毒品之
    行為，亦無此部分相關證物扣案可佐，公訴人復未提出其他
    積極證據證明被告確有上揭販賣海洛因予丁○○之事實。
  3.公訴人固引用證人丙○○使用0000000000號行動電話、證人
    丁○○使用0000000000號行動電話，其分別與「財仔」所使
    用0000000000號行動電話相互聯繫之雙向通聯紀錄，而認被
    告有交付毒品之行為。然該雙向通聯紀錄充其量僅能認定證
    人丙○○、丁○○與「財仔」於97年6 月間有多次電話聯繫
    之事實，並無從以此推認被告有交付毒品之行為，是上開通
    聯紀錄，與被告販賣毒品之行為，並無證據關聯性，自不足
    作為認定被告涉犯販賣第一級毒品重罪之證明。
  4.綜上所述，公訴人所提出之證據，或其指出證明之方法，尚
    未能使本院之心證達到確信其為真實之程度，就被告是否涉
    犯附表所示販賣第一級毒品之犯行，仍有合理懷疑之存在，
    揆諸前揭法條及判例意旨，被告上開被訴部分，尚屬不能證
    明，自應為被告此部分無罪之諭知。
  (四)原審認上開如附表所示部分之犯罪不能證明，而為無罪判決
    之諭知，並無不合。檢察官以原審就此部分諭知無罪為不當
    ，提起上訴，並無理由，應予駁回。
五、據上論斷，應依刑事訴訟法第368 條，判決如主文。
本案經檢察官林敏惠到庭執行職務。
中    華    民    國    98    年    7     月    7     日
                  刑事第七庭    審判長法  官  莊飛宗
                                      法  官  邱明弘
                                      法  官  陳明富
以上正本證明與原本無異。
如不服本判決應於收受本判決後10日內向本院提出上訴書狀，其
未敘述上訴理由者，並得於提起上訴後10日內向本院補提理由書
狀（均須按他造當事人之人數附繕本）「切勿逕送上級法院」。
中    華    民    國    98    年    7     月    7     日
                                      書記官  劉鴻瑛
附表：
┌──┬──────┬───────────────────────────┐
│編號│  販賣對象  │   販賣時間、地點、販賣方式                           │
├──┼──────┼───────────────────────────┤
│ 1  │  丙○○    │由丙○○於民國97年6 月下旬之某2 日，分別以所使用之0922│
│    │            │000966號行動電話撥打「財仔」使用之0000000000號行動電話│
│    │            │，2 次皆表明欲購買5 分（半錢）海洛因，與「財仔」約定以│
│    │            │新臺幣（下同）10,000元之價格交易後，由甲○○在約定之高│
│    │            │雄縣林園鄉○○○路20號「林園國小」旁，交付海洛因予薛順│
│    │            │田，並向丙○○分別收取10,000元之價金。                │
├──┼──────┼───────────────────────────┤
│ 2  │ 丁○○     │由丁○○於97年6 月間，分別使用0000000000號行動電話撥打│
│    │            │「財仔」上開門號，每次均向「財仔」購買500 元海洛因，由│
│    │            │甲○○在高雄縣林園鄉○○路之「巨蛋超商」交付海洛因，並│
│    │            │向丁○○收取500 元之價款，計有6 次。                  │
└──┴──────┴───────────────────────────┘
附錄本件判決論罪科刑法條：
毒品危害防制條例第4 條第1 項、第6 項
製造、運輸、販賣第一級毒品者，處死刑或無期徒刑；處無期徒
刑者，得併科新臺幣1 千萬元以下罰金。
前5 項之未遂犯罰之。


司法院資訊處製作；財團法人民間司法改革基金會備份。
